臺灣高等法院臺南分院刑事判決
110年度上訴字第292號
上  訴  人  
即  被  告  謝○名(真實姓名年籍等資料詳卷)
選任辯護人  林宗翰律師
上列上訴人因家暴傷害案件，不服臺灣臺南地方法院109年度訴
字第1194號中華民國109年12月31日第一審判決（起訴案號：臺
灣臺南地方檢察署109年度偵字第12247號），提起上訴，本院判
決如下：
    主  文
上訴駁回。
乙○○緩刑貳年，緩刑期間付保護管束，並應向指定之政府機關、
政府機構、行政法人、社區或其他符合公益目的之機構或團體提
供陸拾小時之義務勞務。
    事  實
一、乙○○係成年人，為少年丙○○（民國00年0月出生，真實姓名
    資料詳卷）之父親，2人為家庭暴力防治法第3條第3款所定
    之家庭成員關係。乙○○於民國109年5月14日下午4時30分許
    ，酒後在其位於臺南市歸仁區(正確住址詳卷)住處4樓，因
    與丙○○提及與配偶甲○○離婚之事而起爭執，明知其女為未滿
    18歲之少年，竟基於傷害少年之犯意，徒手接續毆打丙○○數
    次，致丙○○因此受有頭部挫傷、左顏面鈍挫傷、左頸鈍挫傷
    、右手鈍挫傷之傷害。
二、案經丙○○訴由臺南市政府警察局歸仁分局移送暨甲○○訴由臺
    灣臺南地方檢察署檢察官偵查起訴。
    理  由
壹、程序部分：
一、按「宣傳品、出版品、廣播、電視、網際網路或其他媒體對
    下列兒童及少年不得報導或記載其姓名或其他足以識別身分
    之資訊：...四、為刑事案件、少年保護事件之當事人或被
    害人」、「行政機關及司法機關所製作必須公開之文書，除
    前項第3款或其他法律特別規定之情形外，亦不得揭露足以
    識別前項兒童及少年身分之資訊」，兒童及少年福利與權益
    保障法第69條第1項第4款、第2項分別定有明文。準此，本
    判決關於被告乙○○、告訴人即乙○○之女丙○○、告訴人即丙○○
    之母甲○○、證人即丙○○之胞姐謝○瑾等人之姓名、年籍、住
    居所等足資識別被害人身分之資訊，爰依上開規定不予以揭
    露，合先敘明。
二、證據能力：　　
　　按被告以外之人於審判外之陳述，雖不符刑事訴訟法第159
    條之1至第159條之4之規定，而經當事人於審判程序同意作
    為證據，法院審酌該言詞陳述或書面陳述作成時之情況，認
    為適當者，亦得為證據；當事人、代理人或辯護人於法院調
    查證據時，知有刑事訴訟法第159條第1項不得為證據之情形
    ，而未於言詞辯論終結前聲明異議者，視為有前項之同意，
    刑事訴訟法第159條之5第1項、第2項分別定有明文。經查，
    本判決下列所引用被告以外之人於審判外之陳述（包括書證
    ），檢察官及被告乙○○於本院審理中均表示不爭執其證據能
    力，同意作為證據等語（見本院卷第193-195頁），亦未於
    言詞辯論終結前聲明異議，本院審酌上開證據資料製作時之
    情況，尚無違法不當及證明力明顯過低之瑕疵，亦認為以之
    作為證據應屬適當，揆諸前開規定，認前揭證據資料有證據
    能力。至本判決所引用之非供述證據，檢察官及被告於本案
    言詞辯論終結前，均未爭執其證據能力，且查無非法或不當
    取證之情事，復為證明本件犯罪事實所必要之重要關係事項
    ，認均有證據能力，合先敘明。
貳、實體部分：
一、認定事實所憑之證據及理由：
　　上揭犯罪事實，業據被告於本院審理時坦承不諱（見本院卷
    第197-198、252頁），並據證人即告訴人丙○○、甲○○於警詢
    及偵查(見警卷第7-9、11-12頁；偵㈡卷第16-19頁），及證
    人謝○瑾於警詢及偵查(見警卷第13-14頁；偵㈡卷第18頁）證
    述在卷。此外，並有被告之全家戶籍資料(見警卷第25-27頁
    )、告訴人丙○○之臺南市立醫院診斷證明書、遭撕壞之離婚
    協議書照片、社工簡訊截圖、臺南市立醫院（委託秀傳醫療
    社團法人經營）109年6月22日南市醫字第1090000529號函暨
    檢送丙○○109年5月15日所拍攝照片〈均為黑白照片〉（見偵㈠
    卷第9-15、55-60頁）、臺灣臺南地方法院110年婚字第26號
    民事判決〈准被告與甲○○離婚等情〉(見本院卷第203-226頁)
    。綜上，足認被告上開任意性自白核與事實相符，本案事證
    明確，被告前揭傷害犯行，堪以認定，自應依法予以論罪科
    刑。
二、論罪：
㈠、按刑法總則之加重，係概括性之規定，所有罪名均一體適用
    ；刑法分則之加重，係就犯罪類型變更之個別犯罪行為予以
    加重，成為另一獨立之罪名。兒童及少年福利與權益保障法
    第112條規定成年人教唆、幫助或利用兒童及少年犯罪或與
    之共同實行犯罪，加重其刑至二分之一，其加重係概括性之
    規定，對一切犯罪皆有其適用，自屬刑法總則加重之性質；
    至「故意對兒童及少年犯罪」加重其刑至二分之一，係對被
    害人為兒童及少年之特殊要件予以加重處罰，乃就犯罪類型
    變更之個別犯罪行為予以加重，屬刑法分則加重之性質（最
    高法院99年度台上字第6667號判決可資參照）。
㈡、又按家庭暴力者，指家庭成員間實施身體、精神或經濟上之
    騷擾、控制、脅迫或其他不法侵害之行為；復按家庭暴力罪
    者，謂家庭成員間故意實施家庭暴力行為而成立其他法律所
    規定之犯罪，家庭暴力防治法第2條第1款、第2款分別定有
    明文。查本件被告所犯刑法第277條第1項之傷害罪，未就被
    害人之年齡設有特別處罰規定，且被告為成年人，告訴人丙○○係於97年2月生，於本件案發時為未滿18歲之少年，而被
    告與告訴人丙○○又為父女關係等情，有被告及告訴人丙○○之
    個人戶籍資料查詢結果（見警卷第25-26頁）在卷可佐，其2
    人具有家庭暴力防治法第3條第3款所規定之家庭成員關係。
    而被告對告訴人丙○○所犯上開傷害罪，亦屬家庭暴力防治法
    第2條第2款之家庭暴力罪，惟因家庭暴力防治法之上開條文
    並無罰則規定，應依刑法規定論處。
㈢、是核被告所為，係犯兒童及少年福利與權益保障法第112條第
    1項前段、刑法第277條第1項之成年人故意對少年犯傷害罪
    。又被告於密切接近之時間、地點，徒手接續毆打告訴人丙○○數次，並致告訴人丙○○因此受有頭部挫傷、左顏面鈍挫傷
    、左頸鈍挫傷、右手鈍挫傷之行為，各該行為之獨立性極為
    薄弱，依一般社會健全觀念，在時間、地點差距上，難以強
    行分開，在刑法評價上，以視為數個舉動之接續施行，合為
    包括之一行為予以評價，較為合理，屬接續犯，而為包括之
    一罪。
參、上訴駁回之理由：
㈠、原判決以被告犯行明確，適用刑事訴訟法第299條第1項前段
    ，兒童及少年福利與權益保障法第112條第1項前段、刑法第
    11條前段、第277條第1項、刑法施行法第1條之1第1項等規
    定，論以被告犯兒童及少年福利與權益保障法第112條第1項
    前段、刑法第277條第1項之成年人故意對少年犯傷害罪。復
    審酌被告前於101年間傷害配偶甲○○，經甲○○撤回，由臺灣
    臺南地方檢察署檢察官不起訴處分，有不起訴處分書及臺灣
    高等法院被告前案紀錄表在卷可佐，難認被告素行良好，並
    衡酌被告與告訴人甲○○、丙○○分別為配偶及父女關係，無論
    是體型上及輩分上，被告均有明顯優勢，被告僅因與告訴人
    甲○○婚姻關係不合諧，進而對贊成雙親離婚之告訴人丙○○心
    生不滿，見告訴人丙○○出面維護，情緒控管能力欠佳而動手
    傷害告訴人丙○○，對甫滿12歲之告訴人丙○○造成身體及心理
    上之嚴重傷害，被告犯後否認犯行，不思己過，反而一再指
    責告訴人丙○○行為撕裂家庭，主張自己是出於懲戒權之行使
    及愛告訴人丙○○，被告以愛為名行傷害之實，不免太過沈重
    、也令人難以接受！難認其犯後態度良好，再兼衡其犯罪之
    動機、目的、手段、智識程度、家庭經濟狀況等一切情狀，
    量處被告有期徒刑3月，暨敘明兒童及少年福利與權益保障
    法第112條第1項前段成年人故意對少年犯罪之加重規定，屬
    刑法分則加重之性質，刑法第277條第1項之傷害罪經加重後
    之法定刑最重本刑為有期徒刑7年6月，已非刑法第41條第1
    項前段規定得易科罰金之罪，是本案被告所犯之罪不得易科
    罰金。本院核其認事用法並無違誤。
㈡、被告上訴意旨，以其業已坦承犯行，深切反省，事後已向告
    訴人丙○○道歉，並修復與告訴人丙○○間之親子關係，至今相
    處融洽，且其並無前科，為大學與研究所經濟系畢業，有多
    年補習班任教之教學經驗，請求從輕量刑等語。惟按關於刑
    之量定，係實體法上賦予法院得為自由裁量之事項，倘其未
    有逾越法律所規定之範圍，或濫用其權限，即不得任意指摘
    為違法；刑事被告如何量定其刑，為求個案裁判之妥當性，
    法律固賦與法官裁量權，但此項裁量權之行使，並非得以任
    意或自由為之，仍應受一般法律原則之拘束，即必須符合所
    適用法律授權之目的，並受法律秩序之理念、法律感情及慣
    例等所規範，若故意失出，尤其是違反比例原則、平等原則
    時，得認係濫用裁量權而為違法（最高法院75年台上字第70
    33號判例、95年度台上字第1779號判決意旨參照）。查原判
    決業已審酌刑法第57條所定多款科刑輕重之標準，並衡酌被
    告前於101年間傷害配偶甲○○，經甲○○撤回，由臺灣臺南地
    方檢察署檢察官不起訴處分，本案僅因與告訴人甲○○婚姻關
    係不合諧，進而對贊成雙親離婚之告訴人丙○○心生不滿，見
    告訴人丙○○出面維護，情緒控管能力欠佳而動手傷害告訴人
    丙○○，對甫滿12歲之告訴人丙○○造成身體及心理上之嚴重傷
    害等情而為量刑，已如前述，其量刑未逾越法定刑度，復未
    濫用自由裁量權限而有輕重失衡之處，或有違反比例原則、
    平等原則之情，又原審雖未及審酌被告嗣於本院審理時終能
    坦承犯行之犯後態度，且被告前未曾受刑宣告之前案紀錄，
    為大學與研究所經濟系畢業，且有多年補習班任教之教學經
    驗等情，有臺灣高等法院被告前案紀錄表、學士與碩士學位
    證書、補習班之公告與存證信函（見本院卷第59、61、183
    、185、259頁)在卷可稽，惟被告迄仍未能與告訴人丙○○、
    甲○○達成和解賠償損害，並獲得其等之原諒，另被告上訴意
    旨認其已修復與告訴人丙○○間之親子關係，至今相處融洽乙
    節，並無具體之證據足資佐證屬實，是難認原判決量刑有過
    重之處，於個案裁判之妥當性無違，是原判決量刑，亦屬妥
    適。綜上，本件被告之上訴並無理由，應予駁回。
肆、緩刑宣告：
　　查被告未曾因故意犯罪受有期徒刑以上刑之宣告等情，有上
    開臺灣高等法院被告前案紀錄表（見本院卷第259頁)在卷足
    憑。本院復審酌被告於本院審理時業已坦承犯行，顯見悔意
    ，並表達欲與告訴人丙○○間修復親子關係之旨，被告經此科
    刑教訓應能知所警惕而無再犯之虞，認以暫不執行被告所受
    上開宣告之刑為適當，爰併依刑法第74條第1項第1款之規定
    ，宣告緩刑2年，並依家庭暴力防治法第38條第1項規定，諭
    知在緩刑期內應付保護管束，適當約束其行止。又為使被告
    知所警惕，日後得以知曉法治觀念，深切記取教訓，避免再
    度犯罪，同時付出一己之力回饋於社會，爰依刑法第93條第
    1項第2款及同法第74條第2項第5款之規定，諭知被告於緩刑
    期間付保護管束，並應向執行檢察官指定之政府機關、政府
    機構、行政法人、社區或其他符合公益目的之機構或團體，
    提供60小時之義務勞務。另以上為緩刑宣告附帶之條件，依
    刑法第75條之1第1項第4款之規定，違反上開之負擔情節重
    大，足認原宣告之緩刑難收其預期效果，而有執行刑罰之必
    要者，得撤銷緩刑之宣告。再者，本案事發後，被告於109
    年6月30日經臺灣臺南地方法院以109年度家護字第460號民
    事通常保護令，裁定令其不得對告訴人丙○○實施身體或精神
    上不法侵害之行為，不得對告訴人丙○○為騷擾之行為，保護
    令之有效期間為1年等情，有上開民事通常保護令在卷足憑
    ，故認顯無再命被告於付緩刑保護管束期間，遵守家庭暴力
    防治法第38條第2項各款事項之必要，併此敘明。
據上論斷，應依刑事訴訟法第368條、刑法第74條第1項、第2項
第5款、第93條第1項第2款，家庭暴力防治法第38條第1項，判決
如主文。
本案經檢察官陳昆廷提起公訴，檢察官曾昭愷到庭執行職務。 
中　　華　　民　　國　　110 　年　　4 　　月　　29　　日
                  刑事第四庭    審判長法  官　郭玫利
                                      法  官　曾子珍　
                                      法　官　陳金虎
以上正本證明與原本無異。
如不服本判決應於收受送達後20日內向本院提出上訴書狀，其未
敘述上訴理由者，並得於提起上訴後20日內向本院補提理由書（
均須按他造當事人之人數附繕本）「切勿逕送上級法院」。
　　　　　                            書記官　蘇文儀
中　　華　　民　　國　　110 　年　　4 　　月　　29　　日
附錄本案論罪科刑法條全文：
兒童及少年福利與權益保障法第112條：
成年人教唆、幫助或利用兒童及少年犯罪或與之共同實施犯罪或
故意對其犯罪者，加重其刑至二分之一。但各該罪就被害人係兒
童及少年已定有特別處罰規定者，從其規定。
對於兒童及少年犯罪者，主管機關得獨立告訴。

中華民國刑法第277條：
傷害人之身體或健康者，處5年以下有期徒刑、拘役或50萬元以
下罰金。
犯前項之罪，因而致人於死者，處無期徒刑或7年以上有期徒刑
；致重傷者，處3年以上10年以下有期徒刑。